臺北高等行政法院判決　　　　　　　　　　　　　　九十一年度訴字第四六六二號
　　　　　　　　　　　　　　　.
　　原　　　告　參揚工程股份有限公司
　　代　表　人　甲○○
　　被　　　告　財政部臺灣省北區國稅局
　　代　表　人　林吉昌（局長）
　　訴訟代理人　丙○○
　　　　　　　　乙○○
右當事人間因營利事業所得稅事件，原告不服財政部中華民國九十一年九月三十日台
財訴字第○九○○○六○八○八號訴願決定，提起行政訴訟，本院判決如左：
　　主  文
原告之訴駁回。
訴訟費用由原告負擔。
　　事  實
一、事實概要：原告民國八十四年度營利事業所得稅結算申報，原列報全年所得額為
    虧損新台幣（下同）三、四四七元，經被告書面審查依其申報核定在案。嗣被告
    查得原告涉嫌虛報藍素玲、黃文彰、黃啟明三人薪資計七二○、○○○元，乃變
    更核定全年所得額為七一六、五五三元，補徵稅額一六九、一三八元，並依所得
    稅法第一百十條第一項規定按所漏稅額一六九、一三八元處○．八倍之罰鍰一三
    五、三○○元（計至百元止）；又原告列報鄭先固、黃秀雄、黃安全、周宜耀、
    王朝忠、金志榔、林炳坤、陳朱雀、游渭洲、李進法十人之薪資計一、五○○、
    ○○○元，係葉金瑞承包原告工程所僱用，原告未依規定取得合法憑證，乃依稅
    捐稽徵法第四十四條規定處以罰鍰七五、○○○元；合計處罰鍰二一○、三○○
    元。原告不服，申請復查未獲變更，提起訴願亦遭決定駁回，遂就虛報藍素玲、
    黃文彰、黃啟明薪資部分提起行政訴訟。
二、兩造聲明：
　(一)原告聲明：訴願決定及原處分均撤銷。
　(二)被告聲明：駁回原告之訴。
三、兩造之爭點：被告以原告虛列藍素玲、黃文彰及黃啟明等三人薪資計七二○、○
    ○○元，予以剔除，有無違誤？
  (一)原告主張之理由：
    原告經營工程業，八十四年間申報臨時工藍素玲、黃文彰及黃啟明三人每人每月
    薪資二○、○○○元，符合一般標準，該三人經被告訪談結果，亦均承認於原告
    公司工作領有薪資。至彼等其他薪資所得高達一千六百萬元至一千八百萬元，為
    其私人情事，不影響其在原告公司工作、原告實發薪資之事實，況其筆錄承認於
    原告公司工作若非屬實，將另負偽證罪責，被告不應以其異常而予全盤否認。
  (二)被告主張之理由：
    1.本件被告以原告本年度涉嫌虛列藍素玲、黃文彰、黃啟明等三人薪資七二○、
      ○○○元，有異常薪資所得查核清單及原告八十七年七月十五日出具承諾書承
      認無法提示支付證明，同意補稅處罰等語可稽，依所得稅法第二十一條、第二
      十四條第一項、第八十三條第一項及同法施行細則第八十一條規定核定補徵稅
      額一六九、一三八元。復查時，原告主張可提供當事人資料供核云云，經黃文
      彰於八十九年十二月十三日，藍素玲於九十年一月四日，黃啟明於九十年一月
      十日親自作成談話記錄，說明渠等於八十四年間確於原告處工作並取得薪資七
      二○、○○○元，惟藍素玲等三人該年度薪資所得均超過千萬元，顯超過個人
      工作能力，雖原告說明三人之高收入非其所能預知及管轄，惟原告迄無法提出
      支付該三員薪資之資金流程，自難採信為由，駁回復查之申請。訴願時，原告
      執詞主張略以，藍素玲等三人每月薪資僅二萬元，與一般無異，渠等是否在其
      他公司兼職或係高收入直銷之員工，致個人所得偏高，實非其所能預知及管轄
      ，藍素玲等三人已親自製作談話筆錄，承認於原告處工作並實領現金等語，資
      為爭議。本件訴訟時，原告仍執詞該三員薪資所得高達一千六百萬元至一千八
      百萬元，為其私人之情事，雖為異常，不影響在其公司工作之事實，且其他公
      司虛報，亦非關其實發薪資之事實等語。雖黃文彰三人說明確於原告處工作並
      取得薪資七二○、○○○元，惟對當年度何以取得鉅額薪資所得，未能提出合
      理說明，且原告迄無法提出支付藍素玲等三人薪資之資金流程，八十七年七月
      十五日並承諾因無法提示該三員之支付證明，願意補稅並請從輕處罰，參諸行
      政法院三十六年度判字第十六號判例：「當事人主張事實須負舉證責任，倘其
      所提出之證據不足為主張事實之證明，自不能認其主張之事實為真實。」之意
      旨，自難採據。
    2.本件原告八十四年度虛報黃文彰、藍素玲、黃啟明三人薪資七二○、○○○元
      ，致逃漏所得稅額一六九、一三八元，違章事證明確，原處分依所得稅法第一
      百十條第一項規定按所漏稅額一六九、一三八元處○‧八倍之罰鍰一三五、三
      ○○元，並無不合。
　　理  由
一、按「營利事業應保持足以正確計算其營利事業所得稅之帳簿憑證及會計紀錄。前
    項帳簿憑證及會計紀錄之設置、取得、使用、保管、驗印、會計處理及其他有關
    事項之管理辦法，由財政部另定之。」「營利事業所得之計算，以其本年度收入
    總額減除各項成本費用、損失及稅捐後之純益額為所得額。」「稽徵機關進行調
    查或復查時，納稅義務人應提示有關各種證明所得額之帳簿、文據；其未提示者
    ，稽徵機關得依查得之資料或同業利潤標準，核定其所得額。」「本法第八十三
    條所稱之帳簿文據，其關係所得額之一部或關係課稅年度中某一期間之所得額，
    而納稅義務人未能提示者，稽徵機關得就該部分依查得之資料或同業利潤標準核
    定其所得額。」所得稅法第二十一條、第二十四條第一項、第八十三條第一項及
    同法施行細則第八十一條定有明文。而所謂未提示，兼指帳簿文據全部未提示，
    或雖提示而有不完全、不健全或不相符者均有其適用，亦有行政法院（現改制為
    最高行政法院）六十一年度判字第一九八號判例可資參照。次按「納稅義務人已
    依本法規定辦理結算申報，但對依本法規定應申報課稅之所得額有漏報或短報情
    事者，處以所漏稅額兩倍以下之罰鍰。」為所得稅法第一百十條第一項所明定。
二、原告八十四年度營利事業所得稅結算申報，被告以其虛列藍素玲、黃文彰、黃啟
    明（下稱藍素玲等三人）之薪資七二○、○○○元，有八十四年度異常薪資所得
    者薪資所得總額明細及事證資料及原告八十七年七月十五日出具之承諾書在原處
    分卷可稽，核非無據。原告雖主張其申報之藍素玲等三人每人每月薪資二○、○
    ○○元，符合一般標準，被告訪談結果，該三人均承認於原告公司工作領有薪資
    ，並非虛列云云。惟查原告於八十七年七月十五日出具承諾書承認無法提示支付
    藍素玲等三人薪資之證明，同意補稅處罰，嗣雖經黃文彰於八十九年十二月十三
    日，藍素玲於九十年一月四日，黃啟明於九十年一月十日至被告所屬新店稽徵所
    說明彼等於八十四年間確於原告處工作並各取得薪資二四○、○○○元，且提出
    切結書影本為證。然依八十四年度異常薪資所得者薪資所得總額明細及事證資料
    顯示，藍素玲等三人之全年薪資所得均逾一千六百萬元，該三人就此並未說明，
    且其擔任原告之臨時工，每月薪資均恰為二○、○○○元，全年所得數額相同，
    多年後仍記得當時不定期工作之全年薪資總數，顯與常情有違，自不足以為原告
    有利之證明。此外原告復未能提示支付藍素玲等三人薪資之資金流程，其主張要
    無可採。是被告將原告所列藍素玲等三人之薪資七二○、○○○元剔除，核定補
    稅並予處罰，訴願決定予以維持，揆諸首開規定，並無不合。原告徒執前詞，聲
    請撤銷，為無理由，應予駁回。
三、據上論結，本件原告之訴為無理由，爰依行政訴訟法第九十八條第三項前段，判
    決如主文。
中　　華　　民　　國　　九十三　　　年　　　 六　 　　月　　   十     　日
                 臺 北 高 等 行 政 法 院   第 三 庭
                                審 判 長 法  官　鄭忠仁
                                         法  官　侯東昇
                                         法  官　楊莉莉
右為正本係照原本作成。
如不服本判決，應於送達後二十日內，向本院提出上訴狀並表明上訴理由，如於本判
決宣示後送達前提起上訴者，應於判決送達後二十日內補提上訴理由書（須按他造人
數附繕本）。
中　　華　　民　　國　　九十三　　　年　　　 六　 　　月　　   十     　日
            　　　　　　　　    　       書記官  王俊權
